臺灣高等法院臺中分院刑事判決
111年度原上訴字第20號

上  訴  人  
即  被  告  豆朝福
選任辯護人  蘇亦洵律師（法扶律師）
            林柏劭律師（法扶律師，審判後解除委任）
上列上訴人因傷害等案件，不服臺灣苗栗地方法院110年度原訴
字第28號中華民國111年3月15日第一審判決（起訴案號：臺灣苗
栗地方檢察署110年度偵緝字第80號、108年度偵字第5123號），
提起上訴，本院判決如下：
    主  文
上訴駁回。
　　犯罪事實
一、緣林○○(經本院以110年度上訴字第1737號判決判處有期徒刑
    5月，最高法院111年度台上字第1971號上訴駁回確定)與徐○
    ○分別承攬林務局新竹林區管理處位於苗栗縣○○鄉○○村○○00
    號南庄苗圃內之相關工作，於民國108年6月8日下午6時8分
    許，林○○因用水問題與徐○○衍生糾紛口角，林○○竟與其員工
    豆朝福共同基於強制及傷害之犯意聯絡，於徐○○在上址苗圃
    內時，林○○先跑至徐○○身後，並出手拉住徐○○左手欲將徐○○
    帶往後方，徐○○被拉扯後轉身向後時，林○○又改拉住徐○○右
    手，同時豆朝福亦出現在該處，豆朝福並出手拉住徐○○左手
    ，隨後林○○與豆朝福即共同將徐○○架往上開苗圃內工寮後方
    道路（監視器頻道4攝影範圍外），林○○即以拳頭毆打徐○○
    背部、腹部，徐○○因此而雙腳跪趴在地，以手支撐身體，而
    林○○仍持續由徐○○身後，出拳往徐○○腹部毆打，並以腳踢徐
    ○○右腹部數下，時間持續2至3分鐘後，林○○與豆朝福隨後自
    行離開，徐○○始爬起身來走回工寮處，徐○○並因此受有小腸
    破裂穿孔及腹部鈍挫傷、敗血性休克等傷害。嗣經徐○○報警
    處理，始循線查悉上情。
二、豆朝福因不滿徐○○就上開事實向警方提出告訴，於109年6月
    10日上午某時，見徐○○之妻兒在上開苗圃一同工作，竟基於
    恐嚇危害安全之犯意，向渠等恫嚇稱：「我今天沒工作，你
    們都要死定了，不要亂取我名字，我就亂處理你們」等語，
    經徐○○妻當場錄音後轉達予徐○○，致徐○○及其妻兒心生畏懼
    。
三、案經徐○○訴由苗栗縣警察局頭份分局報請臺灣苗栗地方檢察
    署檢察官偵查起訴。
    理  由
壹、證據能力部分：
一、被告以外之人於審判外之言詞或書面陳述，除法律有規定者
    外，不得作為證據，刑事訴訟法第159條第1項定有明文。本
    件上訴人即被告豆朝福(下稱被告)及辯護人主張證人徐○○、
    風○○英、湯○○於警詢所為之證述無證據能力，依法不採為證
    據。
二、除上開警詢陳述外，本判決所引用被告以外之人於審判外之
    言詞或書面陳述，業經本院於審判程序對當事人提示並告以
    要旨，檢察官、被告及辯護人均同意有證據能力，且迄至言
    詞辯論終結前未就其證據能力聲明異議（見本院卷第115至1
    21頁），本院審酌相關陳述作成時之情況，尚無違法或證明
    力明顯過低之瑕疵，與本案待證事實復具有相當關連性，認
    為適當，不論該等傳聞證據是否具備刑事訴訟法第159條之1
    至第159條之4所定情形，依同法第159條之5第1項規定，均
    得作為證據。
三、本案判決以下引用之非供述證據，經本院於審理時依法踐行
    調查證據程序，與本案待證事實具有自然之關聯性，且無證
    據證明係公務員違法取得之物，依法均得作為證據。
貳、認定犯罪事實所憑之證據及理由：
一、訊據被告固坦承上開強制及恐嚇犯行，惟矢口否認有何傷害
    犯行，辯稱：我有架住徐○○，有跟林○○一起把他拉去後面，
    但我沒有傷害徐○○等語；辯護人則以被告雖與林○○共同對被
    害人實施強制行為，然其目的並非係為遂行後續傷害行為，
    林○○出手毆打被害人乃係另行起意，自始即未在合同意思範
    圍以內，自不應論以共同傷害罪名。又被告強制行為對被害
    人行動自由並未造成太大限制，因而欠缺實質違法性。被告
    上開恐嚇言論係一般人發生口角之言論，實不足使一般人客
    觀上均認為足以使人心生畏怖之情況，顯與該罪之構成要件
    有間等語為被告辯護。經查：
　㈠被告為另案被告林○○之員工，另案被告林○○與告訴人徐○○分
    別承攬林務局新竹林區管理處位於苗栗縣○○鄉○○村○○00號南
    庄苗圃內之相關工作，於108年6月8日下午6時8分許，另案
    被告林○○因用水問題與告訴人徐○○衍生糾紛口角，於告訴人
    徐○○在上址苗圃內時，另案被告林○○先跑至告訴人徐○○身後
    ，並出手拉住告訴人徐○○左手欲將告訴人徐○○帶往後方，告
    訴人徐○○被拉扯後轉身向後時，另案被告林○○又改拉住告訴
    人徐○○右手，同時被告亦出現在該處，被告並出手拉住告訴
    人徐○○左手，隨後被告與另案被告林○○即共同將告訴人徐○○
    架往上開苗圃內工寮後方道路（監視器頻道4攝影範圍外地
    點)，另案被告林○○即以拳頭毆打告訴人徐○○背部、腹部，
    告訴人徐○○因此而雙腳跪趴在地，以手支撐身體，而另案被
    告林○○仍持續由徐○○身後，出拳往告訴人徐○○腹部毆打，並
    以腳踢告訴人徐○○右腹部數下，時間持續2至3分鐘後，被告
    與另案被告林○○隨後自行離開，告訴人徐○○始爬起身來走回
    工寮處；被告另於109年6月10日上午某時，見告訴人徐○○之
    妻兒在上開苗圃一同工作，竟基於恐嚇危害安全之犯意，向
    渠等恫嚇稱：「我今天沒工作，你們都要死定了，不要亂取
    我名字，我就亂處理你們」等語，經徐○○妻當場錄音後轉達
    予徐○○，致告訴人徐○○及其妻兒心生畏懼等情，為被告自承
    在卷(見原審卷第150、151、155至157頁及本院卷118、119
    頁)，核與證人即告訴人徐○○於偵訊中、證人即另案被告林○
    ○、證人豆○○、朱○○於警詢及偵訊中、證人風○○英、湯○○於
    偵查中證述情節相符(見108年度偵字第5123號卷【下稱偵卷
    】第51至55、63至71、145至147、207至209、225、226、25
    1至253、259、260、281、282頁)，並有臺灣苗栗地方檢察
    署勘驗筆錄及原審法院109年度訴字第574號判決所為之勘驗
    筆錄、錄音譯文各1份可參(見偵卷第267至276、313頁，110
    年度偵緝字第80號卷第77至85頁)，故此部分事實，首堪認
    定。
  ㈡證人即告訴人徐○○於偵訊中證稱：被打的過程我誰也沒看到
    ，因為已經被打到趴到地上，有2個人打我等語(見偵卷第14
    6頁)；於原審審理中證稱：林○○跟豆朝福把我拉到工寮後面
    道路後，2個人有毆打我，2個人應該都有動手，絕對是2個
    人一起打我，1個人可以把我打成這樣子嗎，豆朝福應該有
    用手或腳打我，1個人不可能造成我那麼大的傷害等語(見原
    審卷第121、124、127頁)。另證人即另案被告林○○於原審審
    理中證稱：後續豆朝福完全沒有碰到徐○○，因為他離徐○○的
    距離大概2、3米，只有我單獨跟徐○○有肢體上的接觸等語(
    見原審卷第130頁)。是以，依告訴人所稱，其係以遭拉扯過
    程及所受傷勢，而認定被告及另案被告林○○均有出手毆打，
    然依證人即另案被告林○○所述，被告並未出手毆打告訴人徐
    ○○，且告訴人徐○○主要係以其傷勢而認定其等2人均有為傷
    害行為，故難逕認被告確有實際出手毆打告訴人徐○○。
　㈢告訴人徐○○確實受有小腸破裂穿孔及腹部鈍挫傷、敗血性休
    克之傷害，此有為恭醫院108年6月12日乙種診斷證明書、為
    恭醫院108年9月30日為恭醫字第1080000585號函暨所附病歷
    資料、為恭醫院109年6月30日為恭醫字第1090000345號函各
    1份在卷可稽（見偵卷第127頁、第153至189頁、第319頁）
    ，而告訴人徐○○所受上開傷勢亦與其上開證述內容所稱遭另
    案被告林○○毆打腹側等情節可能造成之傷勢相符，故被告所
    辯告訴人徐○○之腰部以前可能就有受傷云云，純屬其主觀觀
    臆測之詞，不足採信。
　㈣按共同實行犯罪行為之人，在合同意思範圍以內，各自分擔 
    犯罪行為之一部，相互利用他人之行為，以達其犯罪之目的
     者，即應對於全部所發生之結果，共同負責，不問犯罪動
    機 起於何人，亦不必每一階段犯行，均經參與。又關於犯
    意聯 絡，不限於事前有所協議，其於行為當時，基於相互
    之認識 ，以共同犯罪之意思參與者，亦無礙於共同正犯之
    成立。且 數共同正犯之間，原不以直接發生犯意聯絡者為
    限，即有間 接之聯絡者，亦包括在內。並意思聯絡表示之
    方法，並不以 明示通謀為必要，即相互間有默示之合致，
    亦無不可。從而 除共謀共同正犯，因其並未參與犯罪構成
    要件之實行而無行 為之分擔，僅以其參與犯罪之謀議為其
    犯罪構成要件之要素 ，故須以積極之證據證明其參與謀議
    外，其餘已參與分擔犯 罪構成要件行為之共同正犯，既已
    共同實行犯罪行為，則該 行為人，無論係先參與謀議，再
    共同實行犯罪，或於行為當 時，基於相互之認識，以共同
    犯罪之意思參與，均成立共同 正犯（最高法院102年度台上
    字第1347號判決意旨參照）。 查被告與另案被告林○○於為
    本案傷害犯行前曾至案發地點周圍查看地形，並確認監視器
    位置（見偵卷第290頁），故被告與另案被告林○○共同將告
    訴人徐○○強制架往上開苗圃內工寮後方道路（監視器頻道4
    攝影範圍外地點），另案被告林○○旋即徒手毆打及腳踢告訴
    人徐○○，被告縱未實際動手毆打告訴人徐○○，然被告與另案
    被告林○○共同將告訴人徐○○強制架往上開苗圃內工寮後方道
    路（監視器頻道4攝影範圍外地點），讓另案被告林○○遂行
    本案傷害犯行，被告與另案被告林○○顯有共同預謀為本件強
    制及傷害行為，而被告於原審審理中亦供稱：帶過去之後他
    們有扭打等語(見原審卷第153頁)，被告在場監看另案被告
    林○○傷害告訴人徐○○，容任另案被告林○○之傷害行為，則被
    告與另案被告林○○就上開傷害犯行，自有犯意聯絡及行為分
    擔，被告及辯護人所辯被告無共同傷害犯意及強制行為欠缺
    實質違法性云云，自非可採。
  ㈤刑法第305條所謂致生危害於安全，係指受惡害之通知者，因
    其恐嚇，生安全上之危險與實害而言。被告因不滿徐○○向警
    方提出告訴，而向徐○○及其妻兒恫嚇稱：「我今天沒工作，
    你們都要死定了，不要亂取我名字，我就亂處理你們」等語
    ，致徐○○及其妻兒心生畏懼向檢察官提出告訴（偵卷第311
    頁），是其等生命、身體深感不安，顯而易見，即難謂未達
    於危害安全之程度，辯護人主張此為口角言論，不足使一般
    人客觀上均認為足以使人心生畏怖，與恐嚇罪構成要件有間
    云云，容有誤會。
　㈥綜上所述，被告上開所辯實乃臨訟飾卸之詞，實無足採，辯
    護人所辯亦不足為被告有利之認定。本案事證明確，被告上
    開犯行洵堪認定，均應予依法論科。
參、論罪科刑：
一、被告行為後，刑法第304條、第305條規定固經修正，並於10
    8年12月25日經總統公布，於108年12月27日生效施行，然此
    僅係將原刑法施行法第1條之1第2項之規定於刑法本文明文
    化，處罰仍相同，非屬法律變更，不生新舊法比較問題，應
    直接適用裁判時法，併予敘明。核被告所為，係犯刑法第27
    7條第1項之傷害罪、第304條第1項之強制罪及第305條之恐
    嚇危害安全罪。
二、被告與另案被告林○○就犯罪事實欄一之犯行，有犯意聯絡、
    行為分擔，應論以共同正犯。
三、被告以一行為同時觸犯傷害罪及強制罪二罪名，應依刑法第
    55條之規定，從較重之傷害罪處斷；另被告以一行為同時恐
    嚇告訴人徐○○及其妻兒等人，屬一行為侵害數法益，為同種
    想像競合犯，應依刑法第55條前段之規定，從一重處斷。
四、被告所犯上開2罪，犯意各別，行為互殊，應予分論併罰。
五、被告前於104年間，因公共危險案件，經原審法院以104年度
    原交易字第33號判決判處有期徒刑5月確定，並與經撤銷假
    釋之殘刑1年3月26日接續執行，於107年2月28日執行完畢，
    有臺灣高等法院被告前案紀錄表1份在卷為憑，被告於受有
    期徒刑執行完畢後，5年以內故意再犯本案有期徒刑以上之
    各罪，均為累犯，本院參酌司法院釋字第775號解釋意旨，
    審酌被告前因犯罪而經徒刑執行完畢後，理應產生警惕作用
    ，能因此自我控管，不再觸犯有期徒刑以上之罪，且前案執
    行完畢之罪，雖與本案罪質不同，然被告豆朝福於前案執行
    完畢後未滿2年即再犯本案犯行，對於刑罰之反應力顯然薄
    弱等一切情節，認均應依刑法第47條第1項規定加重其刑。
    被告及辯護人主張前案罪質、態樣與本案不同，不應予以加
    重，為本院所不採。
肆、本院駁回上訴之說明：　　
一、原審以被告所犯均事證明確，因而適用刑事訴訟法第299條
    第1項前段，刑法28條、第277條第1項、第304條第1項、第3
    05條、第55條、第47條第1項、第41條第1項前段，刑法施行
    法第1條之1第1項等規定，並審酌被告前已有違反職役職責
    、酒駕、竊盜、妨害兵役、強盜等犯罪科刑紀錄(累犯部分
    不重複評價)，此有前揭臺灣高等法院被告前案紀錄表1份在
    卷可參，僅因身為另案被告林○○之員工，另案被告林○○與告
    訴人徐○○有糾紛，即與另案被告林○○共同將告訴人徐○○架往
    上開苗圃內工寮後方道路，任由另案被告林○○對告訴人徐○○
    為本案傷害行為，致告訴人徐○○受有上開傷害，傷勢非輕，
    且對告訴人徐○○及其妻兒為上開恐嚇犯行，致生危害於其等
    安全，所為實屬不該，並考量被告犯後坦承強制、恐嚇犯行
    ，否認傷害犯行，態度難稱良好，然考量同案被告林○○已與
    告訴人徐○○和解並履行賠償義務，告訴人徐○○所受損害已稍
    有減輕(見原審卷第133頁)，並衡酌被告於原審審理中自陳
    從事人力派遣工作、日收入新臺幣1,200元、智識程度國小
    畢業、須扶養大姐之生活狀況等一切情狀，分別量處如原審
    主文所示之刑，並均諭知易科罰金之折算標準。經核原審判
    決認事用法均無違誤，量刑亦屬妥適。
二、被告及辯護人上訴意旨仍執前詞，否認傷害犯行，主張強制
    行為欠缺實質違法性，恐嚇言論不足使一般人客觀上心生畏
    怖云云，所為辯解為本院所不採，業經論述如上，被告上訴
    無理由，應予駁回。
據上論結，應依刑事訴訟法第368條，判決如主文。　　
本案經檢察官姜永浩提起公訴，檢察官林綉惠到庭執行職務。
中　　華　　民　　國　　111 　年　　7 　　月　　7 　　日
            刑事第九庭      審判長法　官　紀  文  勝
                                  法　官  賴  妙  雲
                                  法　官  紀  佳  良 
以上正本證明與原本無異。
傷害部分得上訴。
恐嚇部分不得上訴。
如不服本判決應於收受送達後20日內向本院提出上訴書狀，其未
敘述上訴理由者，並得於提起上訴後20日內向本院補提理由書狀
（均須按他造當事人之人數附繕本）「切勿逕送上級法院」。因
疫情而遲誤不變期間，得向法院聲請回復原狀。  

                                  書記官  陳  俞  豪 

中　　華　　民　　國　　111 　年　　7 　　月　　7 　　日